【裁判字號】    97,交聲,42
【裁判日期】    970430
【裁判案由】    違反道路交通管理處罰條例聲明異議
【裁判全文】
臺灣新竹地方法院交通事件裁定          97年度交聲字第42號
原處分機關  交通部公路總局新竹區監理所新竹市監理站
異  議  人  乙○○
即受處分人
上列異議人即受處分人因違反道路交通管理處罰條例案件，對於
交通部公路總局新竹區監理所新竹市監理站民國97年1 月7 日竹
監新四字第裁51-U00000000號違反道路交通管理事件裁決處分聲
明異議，本院裁定如下：
    主  文
原處分撤銷。
乙○○不罰。
    理  由
一、按交通法庭認為聲明異議有理由或聲明異議雖無理由而原處
    分不當或違法者，應以裁定將原處分經聲明異議部分撤銷，
    並自為裁定，道路交通案件處理辦法第20條前段定有明文。
    又法院受理交通事件，準用刑事訴訟法之規定，道路交通管
    理處罰條例第89條前段定有明文，參諸最高法院76年度臺上
    字第4986號判例意旨所示：「認定犯罪事實所憑之證據，雖
    不以直接證據為限，間接證據亦包括在內，然而無論直接證
    據或間接證據，其為訴訟上之證明，須於通常一般之人均不
    致有所懷疑，而得確信其為真實之程度者，始得據為有罪之
    認定，倘其證明尚未達到此一程度，而有合理之懷疑存在而
    無從使事實審法院得有罪之確信時，即應由法院為諭知被告
    無罪之判決」，法院於審理行為人違反道路交通管理處罰條
    例案件，當踐行完畢調查證據之程序後，為事實之認定時，
    如就原處分機關所認定之行為人違規之事實仍有合理之訴訟
    上懷疑，而無法確信行為人確有該當於道路交通管理處罰條
    例各該處罰條文之構成要件事實者，即應依訴訟上之待證事
    實「倘有懷疑，則從被告之利益作解釋」之證據法則，為有
    利於受處分人之認定，合先敘明。
二、本件原處分機關交通部公路總局新竹區監理所新竹市監理站
    ，以異議人乙○○駕駛車牌號碼5H－4660號自用小客車，於
    96年9月4日凌晨6時51分許，行經新竹市○○街315號時，有
    違規使用手持式行動電話進行通話之行為，經內政部警政署
    保安警察第二總隊員第三大隊第一中隊員警甲○○當場攔停
    ，以異議人有違反道路交通管理處罰條例第31條之1第1項規
    定之事實掣單舉發。嗣異議人不服向原處分機關提出申訴，
    原處分機關函請舉發單位調查結果，仍認異議人有行駛道路
    時，使用手持式行動電話進行通話之違規行為，原處分機關
    乃於97年1月7日依道路交通管理處罰條例第31條之1第1項及
    違反道路交通管理事件統一裁罰基準表等規定，分別裁處受
    處分人罰鍰新臺幣3千元。
三、異議人聲明異議意旨略以：異議人並無行駛道路使用手持式
    行動電話進行通話之違規行為，係遭冒名於舉發違反道路交
    通管理事件通知單上簽名等語。
四、訊據異議人否認曾於上開時、地駕駛上開車輛，辯稱係他人
    冒簽，不認識該車輛之車主云云，而經本院比對本件之舉發
    違反道路交通管理事件通知單、陳述單、聲明異議狀及本院
    訊問筆錄上「乙○○」之簽名筆跡，可認定舉發違反道路交
    通管理事件通知單上之「乙○○」簽名筆跡與陳述單、聲明
    異議狀及訊問筆錄上異議人之簽名筆跡並不相同，非無可能
    為不同人所簽，而可辦認於舉發單上簽名之人與異議人是否
    同一之本件舉發員警甲○○，因罹患胰臟癌，無法到庭作證
    此有本院電話紀錄1 紙在卷可稽，是本件是否果為異議人於
    上開時、地有汽車駕駛人於行駛道路時使用手持式行動電話
    進行通話之行為，已非無可疑，依首揭說明，即應為異議人
    有利之認定。故原處分機關依道路交通管理處罰條例第31條
    之1 第1 項及違反道路交通管理事件統一裁罰標準及處理細
    則等規定，於97年1 月7 日以竹監新四字第裁51-U00000000
    號裁處異議人罰鍰3000元，尚有未洽，本件異議人異議為有
    理由。
五、綜上所述，應將原處分撤銷，爰併為異議人不罰之諭知。
六、據上論斷，應依道路交通案件處理辦法第20條，裁定如主文
    。
中    華    民    國    97    年    4     月    30    日
                  交通法庭  法  官  李毓華
以上正本證明與原本無異。
如不服本裁定，應於裁定送達後5日內向本院提出抗告狀。
中    華    民    國    97    年    4     月    30    日
                            書記官  陳美利


司法院資訊處製作；財團法人民間司法改革基金會備份。
